臺灣臺中地方法院刑事判決　　　　　　　96年度訴字第2748號
公　訴　人　臺灣臺中地方法院檢察署檢察官
被　　　告　乙○○　49歲民.
　　　　　　　　　　（另案於臺灣臺中監獄臺中分監執行中）
選任辯護人　陳鴻謀律師
上列被告因妨害國幣懲治條例案件，經檢察官提起公訴（96年度
偵緝字第1484號），本院判決如下：
    主    文
乙○○無罪。
    理    由
一、公訴意旨略以：被告乙○○意圖供行使之用，於不詳時間、
    地點，接續偽造新臺幣（下同）一千元、五百元、一百元鈔
    券，嗣於民國八十九年十二月二十六日下午三時四十分許，
    在臺中縣沙鹿鎮○○街二十六巷十二號三一五室，為警查獲
    ，並扣得偽造一千元鈔券五百八十八張、五百元鈔券一百三
    十七張、一千元鈔券半成品二百八十二張、五百元鈔券半成
    品二十四張、一百元鈔券半成品五張、人頭浮水印一顆、偽
    造工具一批，因認被告涉犯妨害國幣懲治條例第三條第一項
    之意圖供行使之用而偽造幣券罪嫌。
二、按犯罪事實應依證據認定之，無證據不得認定犯罪事實。又
    不能證明被告犯罪者，應諭知無罪之判決，刑事訴訟法第一
    百五十四條第二項、第三百零一條第一項分別定有明文。又
    認定不利於被告之事實，須依積極證據，苟積極證據不足為
    不利於被告事實之認定時，即應為有利於被告之認定，更不
    必有何有利之證據。另按事實之認定，應憑證據，如未能發
    現相當證據，或證據不足以證明，自不能以推測或擬制之方
    法，以為裁判基礎；又認定犯罪事實，所憑之證據，雖不以
    直接證據為限，間接證據亦包括在內，然無論直接或間接證
    據，其為訴訟上之證明，須於通常一般之人均不致於有所懷
    疑，而得確信其為真實之程度者，始得據之為有罪之認定，
    倘其證明尚未達到此一程度，而有合理性懷疑之存在時，即
    無從為有罪之認定，最高法院三十年上字第八一六號判例、
    四十年臺上字第八六號判例、三十年上字第一八三一號判例
    、七十六年臺上字第四九八六號判例分別著有明文可資參照
    。又刑事訴訟法第一百六十一條已於九十一年二月八日修正
    公布，其第一項規定：檢察官就被告犯罪事實，應負舉證責
    任，並指出證明之方法。因此，檢察官對於起訴之犯罪事實
    ，應負提出證據及說服之實質舉證責任。倘其所提出之證據
    ，不足為被告有罪之積極證明，或其指出證明之方法，無從
    說服法院以形成被告有罪之心證，基於無罪推定之原則，自
    應為被告無罪判決之諭知（最高法院九十二年臺上字第一二
    八號判例參照）。
三、公訴意旨認被告乙○○涉犯妨害國幣懲治條例第三條第一項
    意圖供行使之用而偽造幣券罪嫌，主要係以上揭偽造鈔券成
    品，經送中央銀行鑑定結果，認均屬偽造，有該行中央印製
    廠九十六年七月十日中印發字第○九六○○○三一三○號函
    及所檢附之鑑定報告在卷可佐，且證人甲○○具結後證述：
    伊於八十九年八月二十九日或三十日即入監執行，前揭扣案
    物非伊所有，且當時被查獲的東西都已（被）沒收，伊無偽
    造貨幣浮水印，伊（被查獲之偽鈔）係向人購買（來）的，
    自己沒有偽造浮水印，且（在）於八十六年即與前妻離婚，
    離婚後未曾與（前）配偶或女友住在臺中縣太平市，只有與
    女友住於臺中市，伊未將扣案物交給被告（筆錄誤植為證人
    姓名），伊係將買回來偽造貨幣以鉛筆塗黑弄得皺皺的，且
    已全部被查獲沒收，未曾以浮水印偽造貨幣，買回來的半成
    品浮水印已蓋好，（伊被）查獲時並無浮水印等語。又衡諸
    常情，警方於執行搜索時，對於搜索處所，大體上均會鉅細
    靡遺搜索與犯罪有關證物之藏匿處，茍前揭扣案物係藏放於
    床下，警方焉有未能搜獲之理？再者，被告茍真受另案被告
    甲○○配偶之託，要其將前揭扣案物丟掉，被告自可選擇將
    之棄置於荒郊野外或人跡罕至之山林、水澤，焉有載至自己
    住居所藏放之理？又若被告有心將前揭扣案物燒燬滅跡，信
    無燒了三、四次仍無法燒完之理等為其論據。訊據被告固坦
    承在其位於臺中縣沙鹿鎮○○街二十六巷十二號三一五室住
    處，為警扣得偽造一千元鈔券五百八十八張、五百元鈔券一
    百三十七張、一千元鈔券半成品二百八十二張、五百元鈔券
    半成品二十四張、一百元鈔券半成品五張、人頭浮水印一顆
    之事實不諱，然堅決否認有何偽造貨幣之犯行，辯稱：上開
    扣案物品均為另案被告甲○○所有，伊當日去找另案被告甲
    ○○時同時被抓，警方搜索時沒有全部搜獲，應訊時同案其
    餘四名被告都說偽造貨幣與伊無關，伊就獲得五萬元具保，
    當時伊自小客車鑰匙及手機放在另案被告甲○○住處，要回
    去取回該二項物品時，因不得其門而入，始找另案被告甲○
    ○之妻開門進去，進入後另案被告甲○○之太太發現床下還
    有一些偽造的成品及半成品還未被查獲，另案被告甲○○太
    太不知如何處理，即拜託伊將那些偽造貨幣拿去丟掉，伊才
    將該物品載走，然伊不敢丟掉，燒了三、四次未燒完，始一
    部分燒燬，一部分還來不及燒燬就跟毒品一起被查獲，伊並
    未涉犯上開犯行等語。經查：
（一）證人甲○○偽造貨幣之方法，業經另案被告李世裕於另案
      （臺灣南投地方法院檢察署八十九年度偵字第二八二五號
      偵查卷第六十一頁）警詢時自承：另案被告許東勳及廖月
      秀夫婦二人是由伊介紹給共犯甲○○認識，當時說好若印
      製偽鈔成功發放，要給伊一成佣金等語，於臺灣南投地方
      法院檢察署八十九年度偵字第一三九九號警詢時（參見該
      偵查卷第八十八頁正面，第九十一頁正、反面，九十二頁
      反面）亦供稱：「我們所行使的偽鈔只有他（指甲○○）
      有印製及偽造之技術，在臺中市○○○路三二四號五０一
      室，我曾親眼見到他在偽造貨幣，過程是先用一般印刷紙
      ，以彩色影印機影印後（一張Ａ４紙可印三張偽鈔），將
      其裁剪後（未裁開前，先用立可白劃防偽線），以印章蓋
      浮水印，之後用平臺式虎口鉗夾出領子的凸紋（虎口鉗上
      先焊上領子寬度的鐵絲網）‧‧，彩色影印機和印刷機放
      在臺北『董仔』那裡，後來『董仔』不理他，他只好找『
      冬瓜』（即許東勳）和冬瓜之老婆合作印製偽鈔，由冬瓜
      出資購買機器及耗材，他們一起印製，在臺中市○○○路
      （一七八號十樓）那兒印（印製），冬瓜在南投被抓到的
      那些偽鈔就是當天在大中南路那兒印的」等語；而另案被
      告許東勳於另案警、偵訊中（臺灣南投地方法院檢察署八
      十九年度偵字第二八二五號卷第六十六頁正、反面，八十
      九年偵字第一三九九號卷第五十七頁正面）亦供述：於八
      十九年四月六日伊偕另案被告李世裕、許宇君一同前往臺
      中市○○路○段十號言瑞實業有限公司，由伊進入接洽，
      以自己之名義購買上開影印機一部，並囑送至潭子鄉上址
      ，且影印機送來時係伊與李世裕在場，言瑞實業有限公司
      之人亦有看到被告李世裕，被告李世裕當時理平頭等情相
      符，另案被告魏文養於警詢時亦供稱：該集團中事實上負
      責印製偽鈔者是許東勳、甲○○二人，許東勳負責出錢購
      買機具、碳粉、紙張，甲○○負責印製，李世裕負責加工
      等情（上述第二八二五號偵查卷第五十二頁正面）。而李
      世裕、許東勳、魏文養等人被查獲後，所扣得之幣券半成
      品，經送請臺灣銀行轉請中央銀行發行局鑑定結果，認確
      屬偽造，且該批偽幣均以彩色雷射輸出方式（含彩色影印
      ）仿印，紙質與真鈔不同，部分水印以灰色墨在紙張背面
      仿製，安全線以灰色墨仿造等情，亦有中央銀行發行局九
      十年十一月二日（九０）臺央發字第０三００五四一二四
      號函文一份附於苗栗地方法院八十九年度訴字第四０一號
      刑事卷宗可稽，則就當初與證人甲○○共同偽造貨幣之李
      世裕、許東勳、魏文養之證詞及該案扣案之幣券半成品鑑
      定結果觀之，顯見證人甲○○偽造貨幣之方式，係先影印
      偽鈔後，先用立可白畫防偽線，再將之裁剪，並以印章蓋
      浮水印，之後再用平臺式虎口鉗夾出領子的凸紋，則本案
      公訴人徒以證人甲○○於偵查中證稱：伊無偽造貨幣浮水
      印，伊（被查獲之偽鈔）係向人購買（來）的，自己沒有
      偽造浮水印云云，即認被告所辯不足採信，已嫌速斷，又
      本案扣得之偽造貨幣中，其中偽造千元鈔券部分包含鈔號
      DR904304JV之偽造千元鈔券七張、鈔號DR904303JV之偽造
      千元鈔券九張、鈔號DR904302JV之偽造千元鈔券七張等情
      ，有搜索扣押筆錄一件在卷可參，而證人甲○○於八十九
      年八月二十九日晚間，在臺中市○○○街十五號三樓住處
      為警查獲時，為警扣得鈔號DR904304JV之偽造千元鈔券三
      十八張、鈔號DR904303JV之偽造千元鈔券四十四張、鈔號
      DR90402JV之偽造千元鈔券四十三張等情，亦有苗栗縣警
      察局（九○）苗警栗刑字第二九九八號函附截留偽造變造
      仿造新臺幣券幣通報單影本一張附於苗栗地方法院八十九
      年度訴字第四０一號刑事卷宗可稽，上開三種偽造千元鈔
      券之鈔號既完全一致，復參酌證人甲○○偽造貨幣之方式
      ，係從影印階段開始，則被告辯稱本件扣案之偽造鈔券，
      係證人甲○○當初所偽造等情，尚非無據。
（二）又本件在被告處所查獲之偽造鈔券，經送中央印製廠鑑定
      結果，認「一、該等壹仟元（安一版）偽鈔均以彩色噴墨
      方式仿印，無凹版印紋突起效果，紙張非鈔卷紙，無水印
      ，號碼：FM八四四八三九VG、FM四四九八九三VG、FN七八
      七八八四VG各有一張除外，其餘偽鈔之鈔券正面五段裸露
      部分及左下角折光變色油墨面額數字等均以亮光物質仿造
      。二、該批壹仟元（華二版）偽鈔，紙張非鈔券紙，水印
      及安全線以灰色墨仿製，紙張四角「1000」、「壹仟」及
      人像衣領部分以壓凸方式仿凹版印紋凸起效果，號碼：DR
      九０四三０二JV、DR九０四三０三JV、DR九０四三０四JV
      、CT０三一一一五GZ、CL二０四九六一DV、DT六九七九０
      二JU、DS二四六三０五HW、DK一七０一０四EW、DM五四四
      六０七EW等均以彩色噴墨方式仿印，其餘偽鈔則以彩色雷
      色輸出方式仿印。三、該等伍佰元（華二版）偽鈔均以彩
      色噴墨方式仿印，紙張非鈔票紙，水印及安全線以灰色墨
      仿製，紙張四角「1000」、「壹仟」（誤載應為「500 」
      、「伍佰」）及人像衣領部分以壓凸方式仿凹版印紋凸起
      效果。」等節，有該廠九十六年七月十日中印發字第０九
      六０００三一三０號函覆之鑑定報告一紙可參，而證人甲
      ○○當時所偽造之鈔券，經送鑑定結果，認該批偽幣均以
      彩色雷射輸出方式（含彩色影印）仿印，紙質與真鈔不同
      ，部分水印以灰色墨在紙張背面仿製，安全線以灰色墨仿
      造等情，亦經本院論述於前。經比對上開二紙鑑定報告內
      容，均提及係以彩色影印方式仿印、紙張非鈔票紙、水印
      及安全線以灰色墨仿製等方式；又在被告處所查獲之偽造
      鈔券，偽造方法之「人像衣領部分以壓凸方式仿凹版印紋
      凸起效果」，亦與另案被告甲○○等人以平臺式虎口鉗夾
      出領子的凸紋偽造鈔券之方式近似，顯見本件扣案之偽造
      鈔券，確實極可能係證人甲○○當初所偽造。
（三）又公訴人雖又認警方於執行搜索時，對於搜索處所，大體
      上均會鉅細靡遺搜索與犯罪有關證物之藏匿處，茍前揭扣
      案物係藏放於床下，警方焉有未能搜獲，然查，警方當日
      係先至臺中市○區○○路三十三之六號六、七樓執行搜索
      ，經查獲另案被告王俊家持有偽造貨幣及工具一批，復經
      另案被告王俊家之供述，始前往臺中市○○○街十五號三
      樓搜索而查獲另案被告甲○○等人，搜索時間自八十九年
      八月二十九日晚間七時三十分起至同日晚間八時五十分止
      等情，有苗栗縣警察局執行逕行搜索結果報告書一紙附於
      苗栗地方法院檢察署八十九年度偵字第三四七三號卷宗可
      稽，則員警當日至甲○○位於臺中市○○○街十五號三樓
      住處搜索，既非屬原先計劃之搜索範圍而係臨時決定而為
      逕行搜索，且搜索時間僅一小時二十分，又係在夜間搜索
      ，搜索範圍復包括一個樓層，能否確實為鉅細靡遺之搜索
      ，而能確保未遺漏任何該案相關物證，實值置疑。
（四）至公訴人雖又認被告茍真受甲○○配偶之託，要其將前揭
      扣案物丟掉，被告自可選擇將之棄置於荒郊野外或人跡罕
      至之山林、水澤，焉有載至自己住居所藏放之理？又若被
      告有心將前揭扣案物燒燬滅跡，信無燒了三、四次仍無法
      燒完之理。然查本件扣案之偽造鈔券，並無證據證明係被
      告所偽造，業經本院論述於前，則縱然被告受甲○○配偶
      之託，要其將前揭扣案物丟掉，惟嗣後反悔而不願將扣案
      物品丟棄，亦無從因此即認被告涉有偽造貨幣犯行。再公
      訴意旨雖認本案另扣得偽造工具一批，然細觀本案臺中縣
      警察局刑事案件移送書及搜索扣押證明筆錄，均未記載有
      扣得偽造工具一批，則本案所查扣之偽造貨幣，實乏積極
      證據證明係被告所偽造。
四、綜上所述，本案顯缺乏足以證明被告有偽造貨幣之犯罪證據
    ，此外復查無其他積極證據足資認定被告有何公訴人所指之
    偽造貨幣犯行，揆諸首揭法條及裁判意旨，應認不能證明被
    告犯罪，依法應為被告無罪之諭知。
據上論斷，應依刑事訴訟法第三百零一條第一項前段，判決如主
文。
中　　華　　民　　國　　96　　年　　11　　月　　13　　日
                  刑事第十庭    審判長法　官　賴妙雲
                                      法　官  黃家慧
                                      法　官　黃炫中
上正本證明與原本無異。
如不服本判決，應於收送達後10日內向本院提出上訴書狀（應敘
述具體理由並附繕本）。
上訴書狀如未敘述理由，應於上訴期間屆滿後20日內補提理由書
於本院。
                                      書記官  黃珮華
中　　華　　民　　國　　96　　年　　11　　月　　13　　日
